臺灣臺中地方法院民事判決　九十一年度簡上字第五九號
　　上　訴　人　丁○○
　　訴訟代理人　甲○○
　　被上訴人　　乙○○
　　訴訟代理人　丙○○○
右當事人間請求返還保證金事件，上訴人對於中華民國九十年十二月十九日本院台中
簡易庭第一審判決（九十年度中簡字第三五九七號），提起上訴，本院判決如左：
    主      文
上訴駁回。
第二審訴訟費用由上訴人負擔。
    事      實
甲、上訴人方面：
一、聲明：(一)原判決廢棄。(二)被上訴人應給付上訴人新台幣（下同）十五萬元，及自
    起訴狀繕本送達翌日起至清償日止，按年息百分之五計算之利息。
二、陳述：除與原判決記載相同者，茲引用之外，補稱：
  (一)緣系爭房屋原係被上訴人出租予訴外人卜昭平做生意使用，卜昭平於民國八十九
    年三月間因積欠上訴人債務甚多，遂與被上訴人協調，同意由上訴人與被上訴人
    另訂新約，上訴人依約交付保證金十五萬元，約定租期屆滿交還房屋時退還。另
    因卜昭平尚有十五萬元保證金在被上訴人處，遂同意用該筆款項抵付上訴人前三
    個月之租金，上訴人並未向被上訴人拿卜昭平之保證金十五萬元，而係以該筆保
    證金來抵付三個月租金，上訴人並未對被上訴人負有任何債務。
  (二)被上訴人所言卜昭平事後有打電話於被上訴人稱要取回十五萬元保證金云云，惟
    就此保證金，被上訴人明知可能存有糾紛，竟未通知上訴人即給付予卜昭平，顯
    非合理。
  (三)卜昭平有同意以他的保證金讓上訴人抵三個月租金，以清償卜昭平對上訴人之債
    務，上訴人有告訴被上訴人卜昭平同意讓上訴人抵租金，但不知道卜昭平有無直
    接告訴被上訴人。
  (四)收據是後來寫的。是被上訴人說卜昭平有打電話來要保證金，所以要上訴人開收
    據。
三、證據：引用原判決記載之證物。
乙、被上訴人方面：
一、聲明：駁回上訴。
二、陳述：除與原判決記載相同者，茲引用之外，補稱：
  (一)兩造在八十九年三月間訂立租賃契約後，上訴人遲遲不付保證金十五萬元，上訴
    人說要用卜昭平的十五萬元保證金來抵付，被上訴人不同意，後來大約經過兩個
    月，上訴人才付保證金十五萬元。
  (二)但不久上訴人先生車禍，腳不方便，上訴人說經濟困難，要求把卜昭平支付之保
    證金十五萬元拿來抵付三個月房租，這樣做的目的只是先用卜昭平的保證金解決
    上訴人財務困難的問題，算是幫上訴人的忙。卜昭平並沒有對被上訴人說同意讓
    上訴人用卜昭平的保證金抵上訴人應付的租金，上訴人也沒有告訴被上訴人說卜
    昭平有同意。
  (三)對於收據是後來寫的不爭執。因卜昭平打電話來要求被上訴人返還十五萬元保證
    金，被上訴人告知上訴人此事，上訴人才寫收據，寫這張收據是為了上訴人那三
    個月租金沒付的原因須有個憑據。
    理      由
一、上訴人主張：其於八十九年三月二十一日向被上訴人租賃坐落台中縣太平市○○
    路八二０之一號房屋，約定租期自八十九年四月十五日起至九十年四月十四日止
    ，租金每月五萬元，保證金十五萬元，於租期屆滿交還房屋時退還。租期屆滿，
    上訴人已交還房屋，被上訴人拒不返還保證金。又上訴人於租賃期間曾以訴外人
    卜昭平之保證金抵付三個月租金十五萬元，惟該十五萬元係卜昭平同意讓上訴人
    抵付，與被上訴人無關，上訴人亦未積欠被上訴人任何債務，被上訴人不得主張
    抵銷等語，爰依租賃契約第三條第二款之約定請求返還保證金。被上訴人則辯以
    ：上訴人的先生車禍、腳不方便，上訴人說經濟困難，要求被上訴人幫他的忙，
    故先用卜昭平之保證金抵租金，雙方並沒有提到卜昭平有同意，而且卜昭平後來
    有打電話來要保證金，上訴人即應給付十五萬元予被上訴人，爰主張抵銷等語。
二、兩造對於上訴人於右開時間向被上訴人承租右揭房屋，約定租期自八十九年四月
    十五日起至四月十四日止，保證金十五萬元，嗣租期屆滿，上訴人已交還房屋，
    被上訴人尚未返還保證金之事實均不爭執，並有房屋租賃契約書乙件為證，堪認
    為真實。依兩造於前開契約書第三條第二款之約定，上訴人固得請求被上訴人返
    還該十五萬元及給付法定遲延利息。
三、惟按民法第三百三十四條第一項前段規定：二人互負債務，而其給付種類相同，
    並均屆清償期者，各得以其債務，與他方之債務，互為抵銷。又向第三人為清償
    經其受領者，須有民法第三百十條各款所定情形，始有清償之效力，亦即：(一)經
    債權人承認或受領人於受領後取得其債權者；(二)受領人係債權之準占有人者，且
    債務人不知其非債權人者；(三)於債權人因而受利益之限度內，有清償之效力。本
    件兩造對於上訴人於租賃期間係以訴外人卜昭平之保證金抵付其中三個月租金十
    五萬元等情並不爭執，即係以雙方間租金之抵付清償被上訴人對卜昭平所負十五
    萬元保證金之債務，而上訴人主張卜昭平有同意、被上訴人亦明知卜昭平同意云
    云，為被上訴人否認，辯以：係因上訴人先生車禍、經濟困難，而同意先讓伊抵
    付，卜昭平並無同意等語，核與被上訴人所提出、上訴人不爭執為真正之收據記
    載：「原由卜昭平先生支付之十五萬元押金，由林丁○○收取，往後卜昭平先生
    若要回來拿押金，則與房東先生無關」等語相符，且上訴人自承係被上訴人告知
    卜昭平打電話來要回十五萬元保證金後，上訴人才立上開收據，可證卜昭平確未
    同意由上訴人受領其十五萬元之保證金。則兩造以訴外人卜昭平之保證金抵付三
    個月租金十五萬元既未經卜昭平同意，雙方事後復書立收據記載上開內容，自足
    證雙方所為抵付對於卜昭平上開保證金債權不生清償之效力，故上訴人仍應給付
    十五萬元予被上訴人，被上訴人仍須返還保證金予卜昭平。則被上訴人主張以其
    對上訴人有十五萬元之債權，請求上訴人返還該十五萬元之債權，即屬有據。則
    兩造既互負債務，而其給付種類相同，並均屆清償期，被上訴人以其債務，與上
    訴人之債務，主張互為抵銷，揆諸前開說明，即應准許。
四、綜上所述，被上訴人對上訴人所負之前開債務既因被上訴人主張抵銷而消滅，則
    上訴人依據租賃契約返還保證金之法律關係，請求上訴人給付，為無理由，應予
    駁回。是原審為上訴人敗訴之判決，經核於法並無不合。上訴意旨指摘原判決不
    當，求予發棄改判，為無理由，應駁回其上訴。
據上論結，本件上訴為無理由，依民事訴訟法第四百三十六條之一第三項、第四百四
十九條第一項、第七十八條，判決如主文。
中　　　華　　　民　　　國　　九十一　　年　　十一　　月　　 二十九 　　日
                                    臺灣臺中地方法院民事第三庭
~B審判長法官　張瑞蘭
~B法　　　官　廖慧如
~B法　　　官　林慧貞
右為正本係照原本作成
不得上訴
中　　　華　　　民　　　國　　九十一　　年　　十一　　月　　 二十九 　　日
~B法院書記官
